【裁判字號】    90,訴,500
【裁判日期】    901012
【裁判案由】    妨害自由等
【裁判全文】
臺灣桃園地方法院刑事判決                            九十年度訴字第五號
    公  訴  人  臺灣桃園地方法院檢察署檢察官
    被      告  乙○○
                甲○○
右列被告因妨害自由等案件，經檢察官提起公訴（八十九年度偵字第一九０五一號）
，本院判決如左：
    主  文
乙○○傷害人之身體，處有期徒刑月，如易科罰金以佰元折算壹日。又共同以非
法方法，剝奪人之行動自由，處有期徒刑月，如易科罰金以佰元折算壹日。應執
行有期徒刑伍月，如易科罰金以佰元折算壹日。
甲○○共同以非法方法，剝奪人之行動自由，處有期徒刑月，如易科罰金以佰元
折算壹日。緩刑年。
    事  實
一、乙○○與丙○○為鄰居關係，因戊○○積欠丙○○新台幣（下同）五十萬元，乙○○與丙○○遂於民國八十九年十二月五日，至戊○○所經營位於桃園縣新屋鄉
    下田村六鄰莊厝十二之十一號之釣魚池要求謝某還債，因戊○○未應允，乙○○
    竟基於傷害人之身體之犯意，以點燃之香煙頭燒燙戊○○之右眼瞼，致戊○○受
    有右眼眼皮輕微燒燙傷併角膜表皮缺損之傷害。同年月八日下午四時許，乙○○
    又夥同甲○○，至前開戊○○所經營之釣魚池，二人共同基於剝奪人之行動自由
    之犯意聯絡，由乙○○強行將戊○○推至上開魚池旁之工寮內（該工寮乃一面砌
    牆、搭建採光罩、另三面未砌有牆面，與前述釣魚池塘為相通之開放空間），要
    求謝某今日一定要償還債務否則別想離去，並出口對戊○○恫稱：「車上有『東
    西』，要拿下來」等語，以欲加害生命之事言語恐嚇之，且示意在旁之甲○○去
    車上將「東西」拿下來，致戊○○心生畏懼不敢離去渠所經營之前述釣魚池，以
    此方式剝奪戊○○之行動自由約十分鐘。嗣經報警為警當場查獲乙○○、甲○○
    二人，始查悉上情。
二、案經戊○○訴由桃園縣警察局楊梅分局移送台灣桃園地方法院檢察署檢察官偵查
    起訴。
    理  由
一、訊據被告乙○○固坦承有於右揭時、地，分別與丙○○及甲○○至戊○○所經營
    之前述釣魚池，催討戊○○積欠丙○○之債務，並叫戊○○不要走及說車上有東
    西要甲○○拿出來等語之事實，惟矢口否認有何傷害、妨害自由之犯行，辯稱：
    十二月五日那次伊沒有用香煙燒燙戊○○之眼部，同年月八日伊與甲○○一起至
    池塘要求謝某還錢，他不還，伊就說要叫警察來處理，伊並未將戊○○強行推入
    魚池工寮內，只有叫他不要走並說車上有東西，只是想嚇嚇他而已云云。訊據被
    告甲○○固坦認有於右揭時、地，與乙○○至戊○○所經營之前述魚池，要求戊○○還債之事實，惟矢口否認有何妨害自由之犯行，辯稱：乙○○要求伊與其一
    起至戊○○之池塘，伊不知道係為何事，乙○○只說是幫他叔叔去要債，伊到池
    塘邊後只是看人在釣魚，乙○○在說什麼伊並不清楚，也沒有跟戊○○講話云云
    。經查：右開犯行，業據被告乙○○於警訊時供認：「當時我所駕駛Ｌ九－三八
    ０八號自小客車上只有鋁棒一支，我在戊○○面前說叫甲○○去把車上的東西拿
    下來，指的是鋁棒，而不是其他東西，意思是嚇嚇戊○○叫他還錢」、於偵查中
    供稱：「（車上是否有鋁棒？）有，但實際上沒有拿出來，只說要拿出來嚇嚇他
    而已」等語不諱，並據被害人戊○○於警訊及偵審時指訴詳確，復經證人即至現
    場處理本案之員警廖友興於審理時證述屬實，此外並有丁○○○○書立之報告書
    、徐永禧眼科醫院診斷證明書各乙紙在卷足憑。又證人丙○○於本院審理時雖證
    述八十九年十二月五日與乙○○至戊○○處，當日與戊○○並未發生任何事云云
    ，惟查本件係因被告乙○○為代丙○○催討告訴人戊○○所積欠之金錢債務而引
    起之糾紛，證人丙○○與被告乙○○立場一致關係密切，本難期其能公允證述，
    而證人丙○○前述所證，顯與告訴人戊○○所指述及所附診斷證明書顯示之事實
    有違，是證人丙○○所證是否真實不虛，實屬可疑，尚不足為有利被告乙○○事
    實之認定。綜上所述，本件事證已明，被告前開各辯，顯係圖卸之詞，不足採信
    ，犯行洵堪認定，應依法論科。
二、核被告乙○○所為，係犯刑法第二百七十七條第一項之傷害罪、第三百零二條第
    一項之妨害自由罪。被告甲○○所為，係犯同法第三百零二條第一項之妨害自由
    罪。被告二人就上揭妨害自由犯行間，有犯意之聯絡及行為之分擔，皆為共同正
    犯。按剝奪行動自由之途不外強暴或脅迫，因之，被告對被害人出言恫嚇部分，
    顯係其等謀為剝奪謝某行動自由所施用之手段，是以此部分之違法性自應統括包
    攝於剝奪行動自由之違法性之中，而僅構成妨害自由罪一罪，要無於此之外另論
    以刑法第三百零五條之恐嚇危害安全罪之餘地。公訴人認此又成立刑法第三百零
    五條之罪，而與前開妨害自由罪間有方法結果之牽連關係云云，容有誤會，附此
    敘明。又被告乙○○所犯上開傷害及妨害自由二罪間，犯意各別，行為不同，應
    分論併罰，公訴人認被告乙○○所犯傷害及妨害自由罪間，有方法結果之牽連關
    係，亦有未洽，應予敘明。復按，行為後法律有變更者，適用裁判時之法律，刑
    法第二條第一項前段定有明文。查本件被告行為後，刑法第四十一條規定已於九
    十年一月四日修正，並自同年月十日起施行，該條文第一項修正後規定：「犯最
    重本刑為五年以下有期徒刑以下之罪，而受六個月以下有期徒刑或拘役之宣告，
    因身體、教育、職業、家庭之關係或其他正當事由，執行顯有困難者，得以一元
    以上三元以下折算一日，易科罰金。但確因不執行所宣告之刑，難收矯正之效或
    難以維持法秩序，不在此限。」「併合處罰之數罪，均有前項情形，其應執行之
    刑逾六月者，亦同。」；又同法施行法第三條之一亦同時修正規定為：「刑法第
    四十一條之規定，中華民國九十年一月四日刑法修正施行前已裁判確定之處罰，
    未執行或執行未完畢者，亦適用之。」「未諭知易科罰金之處罰者，亦同。」，
    並自同年月十二日起施行，與修正前刑法第四十一條規定之內容相比較，其中被
    告所犯刑法傷害罪，得易科罰金之規定均相同，另所犯刑法妨害自由罪，則以修
    正後刑法第四十一條第一項前段之規定有利於被告，依刑法第二條第一項前段規
    定，均應優先適用裁判時即修正後刑法第四十一條第一項前段之規定。爰審酌被
    告二人之犯罪動機、目的、手段、告訴人所受傷害之程度、犯行所生危害及犯後
    態度等一切情狀，分別量處如主文所示之刑，並就被告乙○○部分定應執行刑及
    就被告二人所處有期徒刑部分諭知易科罰金之折算標準，以資儆懲。末按被告甲○○前未曾受有期徒刑以上刑之宣告，有卷附台灣高等法院被告全國前案紀錄表
    可按，因一時失慮致罹刑章，經此起訴審判，當知所警惕，信無再犯之虞，本院
    認對被告甲○○所宣告之刑以暫不執行為適當，併諭知緩刑三年，以啟自新。
據上論斷，應依刑事訴訟法第二百九十九條第一項前段，刑法第二條第一項前段、第
二百七十七條第一項、第二十八條、第三百零二條第一項、第五十一條第五款、修正
後刑法第四十一條第一項前段、第七十四條第一款，罰金罰鍰提高標準條例第一條前
段、第二條，判決如主文。
本案經檢察官何嘉仁到庭執行職務。
中      華      民      國      九十      年      十      月    十二    日
                                臺灣桃園地方法院刑事第三庭
                                    法  官  林惠霞
右正本證明與原本無異。
如不服本判決，應於判決送達後十日內向本院提出上訴狀( 應附繕本 )，上訴於
臺灣高等法院。
                                    書記官   陳婉婷
中      華      民      國      九十      年      十      月     十二   日
附錄本案論罪科刑法條：
刑法第二百七十七條第一項
  傷害人之身體或健康者，處三年以下有期徒刑，拘役或一千元以下罰金。
刑法第三百零二條
  私行拘禁或以其他非法方法，剝奪人之行動自由者，處五年以下有期徒刑、拘役或
三百元以下罰金。
  因而致人於死者，處無期徒刑或七年以上有期徒刑，致重傷者，處三年以上十年以
下有期徒刑。
  第一項之未遂犯罰之。


司法院資訊處製作；財團法人民間司法改革基金會備份。
